【裁判字號】    95,訴,1063
【裁判日期】    951031
【裁判案由】    清償債務
【裁判全文】
臺灣臺南地方法院民事判決              95年度訴字第1063號
原      告  甲○○
訴訟代理人  乙○○
被      告  丙○○
            丁○○
上列當事人間請求清償債務事件，經本院於民國95年10月5日言
詞辯論終結，判決如下：
    主  文
被告丙○○應給付原告新台幣壹佰零肆萬元，及自民國95年7 月
14日起至清償日止，按年息百分之5計算之利息，如對被告丙○
○之財產強制執行無效果時，由被告丁○○給付之。
訴訟費用由被告負擔。
    事實及理由
一、本件原告主張：伊與被告丙○○原係男女朋友，被告丙○○
    於交往期間要求伊向銀行借款來資助被告丙○○投資生意，
    伊遂陸續向銀行申貸尚欠金額達新台幣（下同）280餘萬元
    ，於94年12月18日在被告住處與被告2人達成和解，並簽立
    協議書，金額為237萬元，翌日被告即給付118萬元，並有按
    月給付3期，每期5萬元，共15萬元後，迄今未再給付任何款
    項，尚欠被告104萬元，被告丁○○為保證人，爰依據協議
    書之約定，訴請被告給付如主文第一項所示之金額及法定遲
    延利息等語。被告則以：被告丙○○雖有向原告借錢，但金
    額尚未釐清，上開協議書係原告夥同暴力討債集團脅迫被告
    簽立的，被告依民法第92條主張撤銷等語置辯。
二、兩造不爭執之事實：
（一）兩造於94年12月18日在被告住處簽立協議書，金額為237
      萬元，翌日被告即給付118萬元，並有按月給付3期，每期
      5萬元，共15萬元後，迄今未再給付任何款項，依協議書
      所載被告丙○○為主債務人，被告丁○○為保證人。
（二）被告丙○○在簽立協議書之前曾與原告父親在原告住家以
      電話確認原告名義向銀行借貸之金額依聯徵資料約為280
      餘萬元。
三、按當事人主張有利於己之事實者，就其事實有舉證責任，民
    事訴訟法第二百七十七條前段定有明文；又被脅迫而為意思
    表示者，依民法第92條第1項之規定，表意人固得撤銷其意
    思表示，惟被告主張被脅迫而為表示之事實，為原告所否認
    ，被告自應就此項事實負舉證之責任。又所謂被脅迫而為意
    思表示，係指因相對人或第三人故意告以言語或舉動使被脅
    迫者發生恐怖心，致陷於不能不遵從之狀態，而為之意思表
    示。
四、經查：依被告之陳述，94年12月18日原告方面6人（原告父
    、弟及其他4人）偕同被告丙○○回被告住處，當時被告住
    處有被告2人、被告丙○○母、被告丙○○妹、妹婿在家，
    原告方面稱如不解決，就要讓被告沒房子住等語，上情為原
    告所否認，並陳稱：當天原告方面在場者為原告父、弟、弟
    之友人2人為大抱不平而同行，只是參與協調，並未為任何
    肢體衝突等語，而被告迄未能舉證證明確有遭到脅迫而簽立
    協議書，況果如被告所言遭到暴力集團追討或限制自由，渠
    等於簽立協議書當時，尚另有家人在場（樓上），應可馬上
    報案或對外求救，惟被告非但未為任何報案求救動作，反而
    於翌日在意思自由之情況下匯款118萬元給原告，並按月給
    付3期、每期5萬元之款項，而經本院訊及被告「為何後續仍
    依約履行」，被告丙○○僅答稱伊念在舊情，不想讓原告背
    負債務等語（見本院卷15頁），由以上各情以觀，實難令本
    院採信被告所辯為真，加以原告確有以自己名義向銀行貸款
    資助被告丙○○，只是金額多寡而已，兩造既立有協議書並
    確認金額，被告復不能舉證證明協議書有何受脅迫簽立之情
    ，其主張撤銷意思表示，尚難認為有據。
五、從而，原告依據協議書約定，請求判決如主文第1項所示，
    核無不合，應予准許。
中    華    民    國    95    年    10    月    31    日
                  民事第一庭    法  官  蔡雅惠
以上正本係照原本作成
如對本判決上訴，須於判決送達後20日內向本院提出上訴狀
中    華    民    國    95    年    10    月    31    日
                                書記官  吳信助


司法院資訊處製作；財團法人民間司法改革基金會備份。
